【裁判字號】    98,上易,1146
【裁判日期】    990928
【裁判案由】    確認停車位使用權存在
【裁判全文】
臺灣高等法院民事判決             98年度上易字第1146號
上  訴  人  己○○
訴訟代理人  王中騤律師
上  訴  人  丁○○○
訴訟代理人  丙○○
上列當事人間確認停車位使用權存在等事件，兩造對於中華民國
98 年10月19日臺灣士林地方法院98年度訴字第346號第一審判決
各自提起上訴，經本院於99 年8月31日言詞辯論終結，判決如下
：
    主  文
原判決關於命丁○○○將坐落台北縣汐止市○○段社后小段一二
六一七建號建物即門牌號碼台北縣汐止市○○街751巷13號地下9
層編號八十號停車位騰空返還予己○○部分及該部分假執行之宣
告暨訴訟費用之裁判均廢棄。
上開廢棄部分，己○○在第一審之訴及假執行之聲請均駁回。
己○○之上訴駁回。
第一、二審訴訟費用由己○○負擔。
    事  實  及  理  由
一、本件上訴人即被上訴人己○○聲明求為判決：
    （一）原判決關於駁回上訴人己○○後開第二項之訴部分廢
          棄。
    （二）確認上訴人己○○對於坐落台北縣汐止市○○街751
          巷13號地下9層編號80號停車位之使用權存在。
    （三）上訴人丁○○○之上訴駁回。
    （四）第一、二審訴訟費用由丁○○○負擔。
    被上訴人即上訴人丁○○○聲明求為判決：
    （一）上訴人己○○之上訴駁回。
    （二）原判決關於不利上訴人丁○○○部分廢棄。
    （三）上開廢棄部分，被上訴人己○○在第一審之訴及假執
          行之聲請均駁回。
    （四）第一、二審訴訟費用由己○○負擔。
二、己○○起訴主張：
（一）訴外人戊○○於民國（下同）80年間起，陸續向起造人宏
      璟建設股份有限公司（下稱宏璟建設公司）購買坐落台北
      縣汐止市○○段社后頂小段320、321等地號土地上之日月
      光中心住宅大樓F型7號13、14樓房屋（建物門牌號為台北
      縣汐止市○○街751巷27號13樓之5）及F型7號12樓房屋（
      建物門牌號為台北縣汐止市○○街751巷27號12樓之5），
      訂有房屋預定買賣契約書。依據F型7號13、14樓之房屋預
      定買賣契約書第2 條約定：「附屬車位面積：（本項僅適
      用含車位之房屋）本戶含地下室車位2位，編號80、90 號
      ，...」（權利範圍為98/10000 ）；依據F型7號12樓之房
      屋預定買賣契約書第2 條約定：「附屬車位面積：（本項
      僅適用含車位之房屋）本戶含地下室車位1位，編號81 號
      ，...」（權利範圍為49/10000），合計共2戶3 車位，其
      中3車位均登記於台北縣汐止市○○段社后頂小段12617建
      號之地下停車場 （建物門牌號為台北縣汐止市○○街751
      巷13號地下9層）所有權狀中以持分記載之。
（二）伊於86年7月4日向戊○○、黃旭剛夫妻以新台幣（下同）
      100萬元買受上開12617 建號建物地下9層編號80號停車位
      （下稱系爭80號停車位），陳文巒已將系爭80號停車位交
      由伊占有使用，雙方並已完納土地增值稅及不動產買賣契
      稅等稅捐，然因戊○○積欠中興商業銀行股份有限公司（
      下稱中興銀行）之貸款，經中興銀行聲請執行法院查封戊
      ○○所有坐落台北縣汐止市○○街751巷27號13樓之5房地
      及編號80、90號之附屬停車位，致戊○○無法將系爭80號
      停車位所對應之系爭12617 建號建物及其坐落基地之所有
      權應有部分移轉登記予伊，惟伊已向日月光社區公寓大廈
      管理委員會（下稱日月光社區管委會）登記為系爭80號停
      車位之使用人，並繳納管理費，日月光社區管委會亦按季
      換發停車證予伊，故系爭80號停車位已由伊合法占有使用
      中。
（三）嗣戊○○先行處分上開台北縣汐止市○○街751巷27 號13
      樓之5房地及90 號停車位，因中興銀行不願塗銷抵押權設
      定登記，故系爭80號停車位之應有部分仍為戊○○所有而
      未能移轉登記予伊。之後，戊○○所有門牌號為台北縣汐
      止市○○街751巷27號12樓之5房地遭強制執行，經台灣士
      林地方法院（下稱士林地院）95年度執字第6606號拍賣抵
      押物強制執行事件於進行第3 次拍賣，在拍賣公告註明拍
      賣標的係含地下9層編號81號之附屬停車位1個，由訴外人
      乙○○拍定買受後，再經信義房屋仲介股份有限公司（下
      稱信義房屋）之仲介，轉售予丁○○○。97年12月12日兩
      造發生爭議，伊向丁○○○主張具有系爭80號停車位之使
      用權，丁○○○亦自認僅購入81號停車位，卻拒絕伊使用
      系爭80號停車位，並擅自使用系爭80號停車位迄今，無權
      占有系爭80號停車位，侵害伊對系爭80號停車位之使用權
      ，此項危險自有以確認判決除去必要等情，爰依據買賣之
      法律關係，求為確認伊對系爭80號停車位之使用權存在，
      並依據民法第962 條之規定，求為命丁○○○將系爭80號
      停車位騰空返還予伊之判決。
三、丁○○○則以：
（一）訴外人戊○○原本享有台北縣汐止市○○街751巷27 號13
      樓之5房地、27號12樓之5房地及編號80、81、90號停車位
      之所有權，其中13樓之5房地及編號90號停車位已於87 年
      間出售予訴外人夏承榮，再輾轉移轉予訴外人林吳彩麗。
      士林地院95年度執字第6606號拍賣抵押物強制執行事件拍
      賣戊○○所有不動產，於96 年4月14日之拍賣公告原本記
      載包含停車位2個（即81號、90號停車位），至96年11月1
      6 日之拍賣公告則變更為含81號停車位。惟戊○○所有之
      停車位扣除業已出售之90號停車位外，尚餘系爭80號停車
      位及81號停車位，故士林地院拍賣抵押物強制執行事件所
      拍賣戊○○之不動產，自應包括系爭80號停車位在內，並
      已由乙○○所拍定買受，嗣再轉售予伊，並辦妥所有權移
      轉登記，故伊已取得系爭80號停車位之所有權，本於所有
      權自得就系爭80號停車位為使用、收益。
（二）己○○雖主張其係向陳文巒買受系爭80號停車位云云。但
      其所提出之定金契約係與戊○○之前夫黃旭剛所簽訂，且
      事後復未簽訂買賣契約，其買賣契約因條件未成就而不生
      效力，又縱認有效，亦因戊○○並未辦理所有權移轉登記
      手續，基於債權契約之相對性，不應以丁○○○為被告，
      故己○○提起本件訴訟，當事人顯不適格。
（三）己○○既非上開12617 建號建物之所有人，本無權對系爭
      80號停車位主張有使用權。而系爭80號停車位之登記使用
      人及繳付管理費之人均係訴外人甲○○，亦難認己○○為
      系爭80 號停車位之實際占有使用人，自不得依民法第962
      條之規定，主張應受占有保護。且系爭80號停車位係於97
      年12月16日經由甲○○將之返還予伊，顯係甲○○自行將
      占有拋棄，並已經日月光社區管委會核發車輛管制卡及繳
      費通知單予伊，伊始取得占有，伊並無不法侵奪己○○占
      有物之行為。況伊無駕駛執照及行車執照，實際上並未占
      有系爭80號停車位，而係由伊夫丙○○占有，己○○竟以
      伊為被告，其請求對象亦有錯誤。
（四）己○○雖另主張其與戊○○間訂有使用系爭80號停車位之
      分管契約，對丁○○○有拘束力云云。但因己○○並非系
      爭80號停車位之所有人，其與戊○○間所簽訂之契約自非
      屬分管契約，伊亦不受該契約之拘束等情，資為抗辯。
四、按原告因法律關係之存否不明確，致其私法上地位有受侵害
    之危險，提起確認法律關係存在之訴者，如以否認其法律關
    係存在之人為被告，即不生被訴當事人適格之欠缺問題（最
    高法院40年台上字第1827號判例參照）。又積極確認之訴，
    只須主張權利之存在者對於否認其主張者提起，當事人即為
    適格（最高法院60年台上字第4816號判例參照）。本件己○
    ○主張伊於86年7月間向戊○○、黃旭剛夫妻買受系爭80 號
    停車位，雖未辦畢所對應之上開12617 建號建物及其坐落基
    地之所有權應有部分移轉登記，但已由戊○○交付伊占有使
    用，故伊就系爭80號停車位有使用權，竟遭丁○○○否認之
    事實，業據其提出系爭80號停車位於98年2月20日、同年5月
    10日停放有丁○○○之夫丙○○所有車號8C-2923 號自用小
    客車之現場照片、日月光社區公寓大廈98 年5月份管理費收
    繳通知單、日月光社區公共管理費繳款收據及台北縣政府警
    察局汐止分局社后派出所受理案件登記表為證（見原審卷第
    48-55 頁）。丁○○○既爭執己○○就系爭80號停車位有使
    用權，則己○○主張伊就系爭80號停車位之使用權已因丁○
    ○○之行為而陷於不明確之狀態，自有即受確認判決之法律
    上利益，是己○○對於丁○○○所提起本件訴訟，即無當事
    人不適格。又丁○○○另抗辯己○○係與戊○○之前夫黃旭
    剛簽訂定金契約，買賣契約並未成就，且亦僅具有相對性，
    亦不應以伊為被告云云，自非可取。
五、次按訴訟代理人為訴訟行為係本於當事人之授權以自己之意
    思為之，並非本人之代言機關，故其行為有無錯誤，不依本
    人之意思決之，而依代理人之意思決之，其所為事實上之陳
    述，除經到場之當事人本人即時撤銷或更正外，其效果即及
    於當事人本人，不得以與當事人或本人之真意不符為理由，
    而否認其效力（最高法院49年台上字第2362號判例參照）。
    又當事人或其訴訟代理人於訴訟上所為之自認，於辯論主義
    所行之範圍內有拘束當事人及法院之效力，法院應認其自認
    之事實為真，以之為裁判之基礎，在未經自認人合法撤銷其
    自認前，法院不得為與自認之事實相反之認定。而自認之撤
    銷，自認人除應向法院為撤銷自認之表示外，尚須舉證證明
    其自認與事實不符或經他造同意，始得為之。查兩造在原審
    準備程序經法官整理並協議簡化爭點時，丁○○○之訴訟代
    理人就車牌8C-2923 號自用小客車乃丁○○○所有，雖同意
    列為不爭執事項（見原審卷第76頁）。惟丁○○○本人在本
    院抗辯伊無駕駛執照及行車執照，並提出8C -2923號自用小
    客車行車執照以資佐證（見本院卷二第19頁、35、36頁），
    且其訴訟代理人丙○○在本院固不否認在原審有為該項自認
    ，但表示係錯誤，並非事實，並請求撤銷予以更正（見本院
    卷二第20 頁）。雖為己○○所不同意，然經核8C-2923號自
    用小客車行車執照之車主確為丙○○而非丁○○○，堪信丁
    ○○○在原審所為此部分自認與事實不符，自應准其撤銷自
    認。至丁○○○在原審已自認從98年1月間起，即占用系爭8
    0號停車位（見原審卷第163頁背面），嗣丁○○○雖在本院
    抗辯伊並未占用系爭80號停車位，實際占用人係丙○○，己
    ○○起訴對象錯誤云云（見本院卷一第179、180頁，本院卷
    二第19頁）。然查因丙○○係丁○○○之夫，並擔任丁○○
    ○本件訴訟代理人，有戶籍謄本及委任書足稽（見原審卷第
    112頁、本院卷一第36 頁），且丁○○○與丙○○同財共居
    ，系爭80號停車位應係經由丁○○○同意後，停放丙○○所
    有8C-2923 號自用小客車，似此情形，系爭80號停車位自仍
    屬丁○○○占有使用，是丁○○○所為此部分之抗辯，洵非
    可取。
六、查訴外人戊○○於80年間與訴外人宏璟建設公司簽訂房屋買
    賣預定契約書，買受日月光中心住宅大樓F型7號13、14樓房
    屋及附屬停車位2個（配屬系爭80號、90 號停車位），建造
    完成後之門牌號為台北縣汐止市○○街751巷27號13樓之5，
    建號為台北縣汐止市○○段社后頂小段12480建號（下稱124
    80建號），應有部分為全部；2 個停車位（即系爭80號、90
    號停車位）所在之地下停車場門牌號整編為台北縣汐止市○
    ○街751巷13號地下9層，建號為台北縣汐止市○○段社后頂
    小段12617建號（下稱系爭12617建號），應有部分為98/100
    00。嗣戊○○於85年間再向宏璟建設公司買受F型7號12樓房
    屋及附屬停車位1個（配屬81 號停車位），建造完成後之門
    牌號為台北縣汐止市○○街751巷27號12樓之5，建號為台北
    縣汐止市○○段社后頂小段12479建號（下稱12479建號），
    應有部分為全部；1個停車位（即81 號停車位）所在之地下
    停車場即系爭12617建號，應有部分49/10000。嗣戊○○於8
    7年間將台北縣汐止市○○街751巷27號13樓之5房屋（即124
    80建號建物）及其坐落基地應有部分，及系爭12617 建號建
    物應有部分49/10000（含編號90號停車位使用權）出售予訴
    外人夏承榮，再輾轉移轉予訴外人林吳彩麗，復於91年將12
    479 建號建物及其坐落基地之所有權應有部分信託登記予訴
    外人蕭淨文之事實，業經本院依職權調取士林地院95年度執
    字第6606號強制執行事件卷宗查明（見外放影印卷），並有
    房屋預定買賣契約書、12480建號、124 79建號、系爭12617
    建號建物登記謄本、林吳彩麗之系爭12617 建號建物所有權
    狀、士林地院民事執行處通知、日月光社區管委會證明書、
    系爭12617 建號建物所有權人戊○○異動索引及異動清冊可
    證（見原審卷第13-18頁、19-20頁、24-25頁、105-106頁、
    本院卷一28-35頁、第47 頁），且為兩造所不爭執，應屬真
    實。
七、再按公寓大廈之共用部分，係指公寓大廈專有部分以外之其
    他部分及不屬專有之附屬建築物，而供共同使用者而言；又
    各區分所有權人按其共有之應有部分比例，對建築物之共用
    部分及其基地有使用收益之權，但另有約定者從其約定，公
    寓大廈管理條例第3條第4款、第9條第1項分別定有明文。而
    所謂另有約定者，包括同法第3條第5款所定共用部分經約定
    供特定區分所有權人使用之約定專用部分在內。是公寓大廈
    之公共設施，倘經區分所有權人約定為特定區分所有權人專
    用，則該區分所有權人使用該特定專用部分，即屬有權使用
    。又公寓大廈之地下室停車位，有僅就地下室停車位部分獨
    立編列建號而不與其他公共設施編列同一建號者；有與其他
    公共設施(例如頂樓、走道等)共同編列同一建號者。前述第
    一種地下室停車位，倘區分所有權人不需停車位，不須購買
    該地下室共同使用部分即該獨立建號建物之應有部分；第二
    種地下室停車位，因全部公共設施編列同一建號，屬同一不
    動產，則區分所有權人縱未購買停車位，亦因公共設施應有
    部分係抽象存在於全部共有物，故其應有部分當及於地下室
    停車位部分。本件依據戊○○與宏璟建設公司所簽訂上開房
    屋預定買賣契約書第2條第1款約定：「本房屋面積包括室內
    、陽台、平台、... 地下室及屋頂蓄水池、公共設施等共同
    使用部分」；又於第2 款約定：「附屬車位面積：（本項僅
    適用含車位之房屋）本戶含地下室停車位2 位，編號80、90
    號...」；又於第3款約定：「放棄地下室使用權：甲方（指
    戊○○）同意將屬於本大樓共同使用部分之地下室使用權放
    棄，無償交由乙方（指宏璟建設公司）規劃為停車位出售..
    .」；又於第4款約定：「未購買本大樓停車位之客戶，其產
    權依主管機關之認定，毋論其登記為零持分或不登記皆不得
    影響或妨礙依本約購買停車位...」（見原審卷第13、14、1
    6、17 頁），顯然建商與房屋承購戶已分別約定，就日月光
    中心住宅大樓之地下室停車場共用部分，約定由購買地下室
    停車位之特定共有人使用，並有配屬之停車位編號，則除別
    有規定外，應認各共有人間已合意成立分管契約（最高法院
    91年度台上字第2477號判決參照）。查戊○○所購買之上開
    房屋與地下停車位3 個，依據建物登記謄本之記載，戊○○
    就12480、12479建號建物享有所有權全部，惟就前開二建物
    之附屬建物即12619、12620建號建物部分則係與全體共有人
    共享應有部分。至地下停車位3個均係位於系爭12617建號建
    物，戊○○之所有權應有部分為147/10000 ，而就該建物之
    附屬建物即12619、12620建號建物部分，亦係與全體共有人
    共享應有部分，此有建物登記謄本及士林地院民事執行處通
    知足稽（見本院卷一第47頁，原審卷第19、24、25頁）。依
    上說明，日月光中心住宅大樓之區分所有權人已合意就地下
    室停車場共用部分由購買停車位之特定共有人使用其分管之
    停車位，足見系爭12617 建號建物之共有人間已合意成立分
    管契約，戊○○自有權使用配屬之系爭80號、81號及90號停
    車位，至系爭12617 建號建物地下室停車場共用部分以外之
    其他公共設施，因無分管契約，則因公共設施之應有部分係
    抽象存在於全部共有物，仍應由全體區分所有權人共有。
八、復按各共有人按應有部分，對於共有物之全部有使用收益之
    權，民法第818 條定有明文。又共有人與其他共有人訂立共
    有物分割或分管之特約後，縱將其應有部分讓與第三人，其
    分割或分管契約，對於受讓人仍繼續存在（最高法院48年台
    上字第1065號判例參照）。不論任何人必須於繼受共有物之
    應有部分後，方得主張繼受原已存在之分管契約。如繼受人
    並未取得共有物之應有部分，因其非共有物之共有人，本即
    無權對共有物之特定部分主張有使用收益之權。本件己○○
    既自認伊於86年7月4日，向戊○○、黃旭剛夫妻購買系爭80
    號停車位，雖已由戊○○交付伊占有使用，但未辦畢所對應
    之系爭12617 建號建物及其坐落基地之所有權應有部分移轉
    登記予伊等情，並已據其提出定金收據、土地及建築改良物
    買賣所有權移轉契約書、台北縣稅捐稽徵處瑞芳分處88年度
    土地增值稅繳款書、免稅證明書、台北縣稅捐稽徵處瑞芳分
    處88年度契稅繳款書及台北縣汐止市公所監證費繳納通知書
    為證（見原審卷第21、67-72 頁），且經證人戊○○在原審
    到場證述屬實（見原審卷第120 頁），即丁○○○亦不否認
    己○○向戊○○買賣停車位之契約為真正（見本院卷一第75
    頁背面），顯然己○○因未經登記取得系爭80號停車位所對
    應之系爭12617 建號建物及其坐落基地之所有權應有部分，
    而非系爭12617 建號建物之共有人。依上所述，雖戊○○已
    將系爭80號停車位出售予己○○，然因己○○並非系爭1261
    7建號建物之共有人，自無從繼受戊○○就系爭12617建號建
    物之分管契約（即停車位由附購該車位之特定區分所有權人
    專用之分管契約），自不得據以主張就系爭80號停車位享有
    使用權，從而己○○請求確認伊對於系爭80號停車位使用權
    存在，應屬無據。
九、又對於物有事實上管領之力者，為占有人；又占有人，其占
    有被侵奪者，得請求返還其占有物；占有被妨害者，得請求
    除去其妨害；占有有被妨害之虞者，得請求防止其妨害，民
    法第940條、第962條定有明文。占有雖非權利，但對於就物
    有事實支配之占有，若受有侵害時，法律概賦予一定之手段
    ，以排除之。如以占有被侵奪為原因而請求返還占有物，惟
    現在占有人始得為之。本件己○○雖主張系爭80號停車位自
    86年7月間起，均由伊占有使用，並按期繳納管理費至98 年
    5月份止，惟於97 年12月間被丁○○○占用，且不知為何停
    車位的管制編號變更成丁○○○（即8C-2923 號），直至原
    審判決後，始經由伊供擔保聲請假執行，並有士林地院98年
    11月19日士院木98司執祥字第51782號執行命令，98年12 月
    16日士院木98司執祥字第51782號函文足憑（見本院卷一第7
    5、244、245頁），爰依民法第962條之規定，請求丁○○○
    返還系爭80號停車位之占有云云。惟丁○○○則抗辯伊係由
    伊夫丙○○出面主張權利，而由甲○○於97年12月16日將系
    爭80號停車位交付予伊占有使用，並已由日月光社區管委會
    製作日月光社區車輛管制卡交與伊使用，同時將甲○○之感
    應卡上鎖，並非伊侵奪等情，並提出甲○○97年12月16日之
    傳真文件（下稱系爭傳真文）及日月光社區車輛管制卡（下
    稱系爭車輛管制卡）為證（見本院卷一第9、17、19 頁）。
    則彭鈴芬自應就其所主張伊所占有系爭80號停車位自97年12
    月間起，即遭丁○○○侵奪而喪失占有之有利於己事實，負
    舉證責任。經查：
  (1)己○○在本院自認於97 年12月12日下午7時，丙○○代表丁
    ○○○向伊表示系爭80號停車位屬丁○○○所有，雙方因而
    發生爭執，同日晚間9時30 分許，在丁○○○住處談判，在
    場者有兩造本人、丙○○及己○○之子，並有信義公司之職
    員辛○○到場，伊曾表示願和解，向丁○○○出價50萬元，
    但丙○○不同意，伊乃拒絕再談，並於翌日向警局報案（見
    本院卷二第162、163頁），並經己○○在原審自認伊係在出
    國回來後始發現系爭80號車位被丁○○○所占用（見原審卷
    第42 頁背面），且其所提出8C-2923號自用小客車使用系爭
    80號停車位之現場照片拍攝日期亦均係在97年12月12日以後
    之98年2月20日、98 年5月10日（見原審卷第50-54頁），再
    參諸台北縣政府警察局汐止分局99 年7月26日北縣警汐刑字
    第0990025546號函送之社后派出所受理己○○報案處理經過
    員警職務報告書及台北縣政府警察局汐止分局社后派出所受
    理案件登記表，經核該員警職務報告書僅表明因己○○至派
    出所表示其位於康寧街751巷19號B9 之停車位因契約買賣關
    係，導致其權益受損，故至派出所請求協助，經了解為民事
    方面之紛爭，故非以刑事案類受理；而該受理案件登記表亦
    無任何有關系爭80號停車位遭喪失占有之記載（見本院卷二
    第133-135頁），尚難據為證明丁○○○於97年12月12 日兩
    造談判時，有侵奪彭鈴芬所占有之系爭80號停車位。
  (2)己○○主張伊與訴外人甲○○早已離婚，且未同財共居，伊
    係將系爭80號停車位借予伊子無償使用，與甲○○無關，甲
    ○○對系爭80號停車位從未享有任何權利，且亦未受伊之委
    任處理系爭80號停車位等情（見本院卷二第62、64頁），並
    已據證人甲○○證述屬實（見本院卷一第251、252頁），且
    有甲○○之國民身分證及行車執照、汽車新領牌照登記書足
    據（見本院卷二第19頁背面、第22-24頁），固屬真實。
  (3)然甲○○曾於97年12月16日發出系爭傳真文予日月光社區管
    理中心及丙○○，其內記載：「受文者：日月光中心、81車
    位所有人宗先生。主旨：有關80號車位爭議，本人已了解，
    交由貴中心及宗先生全權處理，甲○○，有關本車位自2009
    年1月1日至5月31 日已預付之管理費，請退還何家豪或撥付
    至6 月以后應繳管理費中扣除之，拜託，謝謝。」（見本院
    卷一第17頁）之事實，已據證人甲○○證述明確，堪認甲○
    ○業已表明願將系爭80號停車位交與日月光社區管理中心及
    丙○○全權處理。
  (4)雖證人甲○○證稱伊曾發送第二次傳真文，撤回系爭傳真文
    云云（見本院卷一第251 頁正面及背面）。然丁○○○否認
    有收到系爭傳真文以外之其他傳真文，而證人即日月光社區
    管委會總幹事庚○○亦僅在本院證稱甲○○雖有發送二次傳
    真文要求伊轉交與丙○○，但伊已忘記內容，亦未留底（見
    本院卷二第122 頁），尚難據為證明甲○○已將系爭傳真文
    撤回。
  (5)丁○○○起初向日月光社區管委會總幹事庚○○主張伊有權
    使用系爭80號停車位時，庚○○因丁○○○無法提出證明而
    未予以確認，惟嗣因甲○○於97年12月16日發送系爭傳真文
    予日月光社區管理中心及丙○○，表明將系爭80號車位交付
    由日月光社區管理中心及丙○○全權處理，日月光社區管委
    會始應丙○○之要求而核發日月光社區車輛管制卡及感應卡
    給丁○○○使用（見本院卷二第18頁背面），顯見己○○就
    系爭80號停車位之占有，已於97年12月16 日因訴外人甲○
    ○之上開行為而喪失，而非由於丁○○○對於己○○之侵奪
    ，己○○已非現在占有系爭80號停車位之人。雖甲○○未經
    己○○之授權而為上開行為，致己○○喪失占有，如具備侵
    權行為，要亦僅屬己○○得否請求甲○○損害賠償，尚難遽
    認己○○並未喪失占有，自不得本於占有請求返還（最高法
    院44 年台上字第165號及64年台上字第2026號判例參照）。
    從而，己○○依據民法第962 條之規定，請求丁○○○返還
    系爭80號停車位，亦屬無據。
十、末按民事訴訟法如係原告主張權利者，應先由原告負舉證之
    責，若原告先不能舉證，以證實自己主張之事實為真實，則
    被告就其抗辯事實即令不能舉證，或其舉證尚有疵累，亦應
    駁回原告之請求（最高法院17 年上字第917號判例參照）。
    本件依上所述，己○○對於其所主張就系爭80號停車位有使
    用權及其喪失占有係遭丁○○○侵奪所致，既均無法證明，
    則就丁○○○所抗辯戊○○名下所有之系爭80號、81號、90
    號停車位，扣除已出售而輾轉由林吳彩麗取得之90號停車位
    外，尚餘系爭80號、81號停車位，士林地院95年度執字第66
    06 號拍賣抵押物強制執行事件於第一次拍賣公告本已記載2
    車位，僅誤載車位編號為81號及90號，後來拍賣公告雖經修
    正為僅81號1 個停車位，但其拍賣戊○○所有停車位所對應
    系爭12617建號建物之所有權應有部分始終為98/10000 ，經
    換算係相當於2 個車位之持分，而由伊之前手乙○○以相當
    之價格拍定買受，伊自應繼受取得系爭80號停車位云云。惟
    經核既與認定己○○所主張之權利是否有據，並無影響，自
    無深究之必要，附此敘明。
十一、綜上所述，己○○依據買賣之法律關係，請求確認伊對於
      系爭80號停車位使用權存在，並依據民法第962 條之規定
      ，請求丁○○○返還系爭80號停車位，均屬不應准許。從
      而，原審就己○○請求丁○○○返還系爭80號停車位部分
      ，所為丁○○○敗訴之判決，尚有未洽，丁○○○之上訴
      指摘原判決此部分不當，求予廢棄改判，為有理由；就己
      ○○請求確認伊對於系爭80號停車位使用權存在部分，所
      為己○○敗訴之判決，並無不合，己○○之上訴指摘原判
      決此部分不當，求予廢棄改判，為無理由。
十二、至兩造其餘之攻擊或防禦方法及未經援用之證據，經斟酌
      後認均不足以影響本判決之結果，自無逐一詳予論駁回之
      必要，併此敘明。
據上論結，本件己○○之上訴為無理由，丁○○○之上訴為有理
由，依民事訴訟法第449條第1項、第450條、第78 條，判決如主
文。
中    華    民    國    99    年    9     月    28    日
                    民事第六庭
                        審判長法  官  林鄉誠
                              法  官  梁玉芬
                              法  官  張  蘭
正本係照原本作成。
不得上訴。
中    華    民    國    99    年    9     月    28    日
                              書記官  周淑靜

司法院資訊處製作；財團法人民間司法改革基金會備份。
